臺灣高等法院臺南分院刑事判決　　　　95年度上訴字第1316號
上　訴　人
即　被　告　庚○○
公設辯護人　己○○
上列上訴人因強盜案件，不服臺灣嘉義地方法院95年度訴緝字第
15號中華民國95年10月17日第一審判決（起訴案號：臺灣嘉義地
方法院檢察署93年度偵字第2438、2746、3167號），提起上訴，
本院判決如下：
    主  文
上訴駁回。
    事  實
一、庚○○（綽號「鳳梨」）與江明憲（綽號「麵線」）、蔡淵
    欽（綽號「阿欽」）、黃俊仁（綽號「小隻」）、范智喨（
    綽號「阿亮」）、余豪（綽號「阿豪」，原名余仁豪，於
    民國九十三年五月二十七日更名）（上開五人均經臺灣嘉義
    地方法院判處罪刑在案）六人，於九十三年一月二十三日晚
    上，由蔡淵欽、庚○○二人先到位於嘉義市○○路上之「禾
    楓汽車旅館」，然後分別聯絡江明憲、黃俊仁、范智喨及余
    豪前來「禾楓汽車旅館」，其六人在該處飲酒後，因缺錢
    花用，即共謀強盜他人財物供己花用，庚○○先提議一起持
    玩具手槍幪面前往嘉義縣朴子市搶賭場，而余豪則提議再
    到嘉義縣新港鄉南崙村崙仔一九○號其父親玩麻將之處所強
    盜賭資，其六人對於如何強盜之手段及地點謀劃既定後，蔡
    淵欽即吩咐江明憲前往嘉義市○○街市場購買四個頭套攜回
    汽車旅館，而庚○○則早已備妥三把玩具手槍（非槍砲彈藥
    刀械管制條例所管制之槍枝），其六人於準備周詳後，乃結
    夥三人以上，基於意圖為自己不法所有之概括犯意聯絡，連
    續為下列犯行：
    (一)由余豪駕駛黑色自用小客車一輛（下稱Ａ車）前往新港
    鄉南崙村崙仔一九○號，觀察該處狀況，其餘五人則由庚○○駕駛車牌號碼二Ｕ－一六三八號之ＢＭＷ廠牌自用小客車
    一輛（下稱Ｂ車）、江明憲駕駛車牌號碼八Ｒ－四九七五號
    之白色自用小客車一輛（下稱Ｃ車）搭載蔡淵欽、黃俊仁、
    范智喨前往朴子欲強盜賭場，於翌日（二十四日）凌晨零時
    三十分許，其五人到達朴子某賭場外預備強盜，惟於尚未著
    手之際，即為看守賭場之人發現，乃未下手強盜。
    (二)庚○○見該處無法下手強盜，乃與余豪聯繫，斯時在嘉
    義縣新港鄉南崙村崙仔一九○號之余豪即在電話中告知庚○○等人略以：伊父親現在嘉義縣新港鄉南崙村一九○號賭
    博，可以前往該處，伊出去跟他們會合等語，庚○○等五人
    得知消息後，即駕車由嘉義縣朴子市○○○○路駛至嘉太工
    業區與余豪會合，由余豪駕車帶領其等將車輛駛至新港
    鄉某處堤岸，讓庚○○先將所駕駛之Ｂ車停放在該處，再由
    余豪及江明憲分別駕駛Ａ車及Ｃ車載庚○○、蔡淵欽、黃
    俊仁、范智喨等人共同前往南崙村崙仔一九○號，待到達現
    場將車輛停在距離崙仔一九○號約三、四十公尺之處後，庚○○旋取出三把玩具手槍，除由其持一把外，另外二把玩具
    手槍交給江明憲、蔡淵欽分持，黃俊仁則拿余豪之手提包
    準備裝強盜之財物，另余豪、范智喨二人負責在Ａ車及Ｃ
    車上把風並負責接應。庚○○、蔡淵欽、江明憲、黃俊仁四
    人於九十三年一月二十四日凌晨二時三十分許，戴上頭套，
    進入嘉義縣新港鄉南崙村崙仔一九○號後，隨即亮出玩具手
    槍控制場面，並脅迫在場之丙○、甲○○、丁○○、戊○○
    、辛○○、乙○○等二十餘人不准動，交出錢財，而丙○等
    人見庚○○等四人幪面且持槍，雖不知是否為真槍，然於慌
    亂中已心生畏懼而不敢抵抗，乃依其等之指示交出身上之財
    物，或任由其等將身上之財物取走，黃俊仁則將強盜所得之
    財物裝入手提包內，其等總共強盜得手如附表所示之財物，
    嗣經警據報後循線追查，始悉上情。
二、案經嘉義縣警察局民雄分局報告臺灣嘉義地方法院檢察署檢
    察官偵查起訴。
    理  由
壹、程序部分：
    按被告以外之人於審判外之言詞或書面陳述，除法律有規定
    者外，不得作為證據。又被告以外之人於審判外之陳述，經
    當事人於審判程序同意作為證據，法院審酌該言詞陳述或書
    面陳述作成時之情況，認為適當者，亦得為證據。當事人、
    代理人或辯護人於法院調查證據時，知有刑事訴訟法第一百
    五十九條第一項不得為證據之情形，而未於言詞辯論終結前
    聲明異議者，視為有前項之同意，同法第一百五十九條第一
    項及第一百五十九條之五分別定有明文。查被告庚○○在本
    院準備程序及審理時均未到庭，就證人丙○、甲○○、丁○○、戊○○、辛○○、乙○○、廖珮君、林育如及葉瑞芳於
    警詢或偵查中所為陳述之證據能力表示任何意見，辯護人對
    此亦未表示意見，且本院審酌該等陳述作成時並無證明力明
    顯過低或證據係違法取得等情況，認上開警詢及偵訊筆錄均
    有證據能力，合先敘明。
貳、實體部分：
一、上開事實，業據被告庚○○於原審審理中坦承不諱，核與證
    人即同案被告江明憲、蔡淵欽、黃俊仁、范智喨及余豪於
    原審審理中所證述之犯罪情節相符，並與證人即被害人丙○
    、甲○○、丁○○、戊○○、辛○○、乙○○分別於警、偵
    訊中證述之被害情節相符。而同案被告蔡淵欽所使用之00
    00000000號行動電話，於九十三年一月二十四日凌
    晨案發時間前後，與同案被告江明憲所使用之000000
    0000號行動電話及同案被告余豪所使用之00000
    00000號行動電話有密集之通話，且其等行動電話所使
    用之基地臺位置亦均在案發地點附近，此有行動電話基本資
    料二份及通聯紀錄一份在卷可按（見嘉警三字警卷第五十至
    六七頁），足見同案被告江明憲、蔡淵欽及余豪等人，於
    本件強盜案發生時，均在案發地點附近。此外，並有強盜現
    場及丟棄頭套地點照片共十一張、現場圖一紙在卷可資佐證
    。綜上所述，足認被告之自白與事實相符，應可採信。本件
    事證明確，被告之強盜犯行，堪以認定，應予依法論科。
二、按行為後法律有變更者，應將行為時之法律與裁判時之法律
    比較適用最有利於行為人之法律；又新舊刑法關於刑之規定
    ，雖同採從輕主義，惟比較時仍應就罪刑有關之共犯、未遂
    犯、連續犯、牽連犯以及累犯加重、自首減輕、暨其他法定
    加減原因、與加減例等一切情形，綜其全部之結果，而為比
    較，再適用有利於行為人之法律處斷，而不得一部割裂分別
    適用不同之新舊法（最高法院二十四年上字第四六三四號、
    二十九年上字第九六四號判例意旨、九十五年第八次刑事庭
    會議決議參照）。被告行為後，刑法業經修正，並於九十五
    年七月一日施行，其中第二十八條共犯之規定，由修正前之
    「二人以上共同實施犯罪之行為者，皆為共犯。」，修正為
    「二人以上共同實行犯罪之行為者，皆為共犯。」，將「實
    施」一語改為「實行」，雖已排除成立陰謀共同正犯及預備
    共同正犯之情形；惟第五十六條連續犯之規定亦同時刪除，
    則被告之犯行，因行為後新法業已刪除連續犯之規定，而按
    所犯數罪併罰之，此刪除雖非犯罪構成要件之變更，但顯已
    影響行為人刑罰之法律效果，自屬法律有變更，應以被告等
    之行為時法律即舊法論以連續犯較有利於被告。綜上各修正
    內容，比較刑法修正前後規定結果，修正後之刑法規定未較
    修正前規定有利於被告，依刑法第二條第一項前段之規定，
    仍應適用修正前刑法關於共犯、連續犯之規定。
三、(一)查被告與其他同案被告等六人至嘉義縣新港鄉南崙村崙仔
    一九○號強盜時，雖攜帶三把玩具手槍，惟均未扣案，即無
    從判斷該等玩具手槍是否在客觀上足對人之生命、身體構成
    威脅，亦無證據證明係屬槍砲彈藥刀械管制條例之槍枝，依
    罪疑惟輕之法理，爰不認定其等強盜時所攜帶之玩具手槍為
    兇器或槍砲彈藥刀械管制條例所管制之槍枝，合先敘明。
    (二)核被告所為，係犯刑法第三百二十八條第五項之預備強盜
    罪及同法第三百三十條第一項、第三百二十一條第一項第四
    款之結夥強盜既遂罪。被告與同案被告江明憲、蔡淵欽、黃
    俊仁、范智喨、余豪等六人就上開犯行，有犯意聯絡及行
    為分擔，為必要共同正犯。被告前揭犯行，時間緊接，基本
    犯罪構成要件相同，顯係基於概括犯意而為之，應依連續犯
    規定論以一罪，並依法加重其刑，且連續犯之各個行為中，
    縱有預備、既遂之分，法律上既綜合各個行為而只論一罪，
    自應從較重之結夥強盜既遂行為論科。
四、原判決以被告庚○○強盜犯行，罪證明確，因予適用刑法第
    二條第一項前段、第三百三十條第一項、第三百二十一條第
    一項第四款，修正前刑法第二十八條、第五十六條，並爰酌
    被告因缺錢花用，不思以己力賺取所需，竟枉顧他人財產利
    益，共同以持玩具槍脅迫之方式，強盜他人財物，於本件強
    盜犯行略居於主導者之地位，此次犯行所造成之損害尚非鉅
    大，且強盜時並未傷害被害人，於原審審理中並坦承犯行，
    等一切情狀，量處有期徒刑七年四月。本院經核原判決認事
    用法，均無違誤，量刑亦稱妥適。公設辯護人辯護意旨略以
    : (一)原審判決主文稱：「庚○○連續犯結夥強盜罪，處有期
    徒刑柒年肆月」，關於主文之用語，似與法律之規定有間。
    (二)原判決認定預備強盜部分，其地點與嗣後實際行搶者均是
    「新港鄉南崙村崙仔190號」，而且發生於93年1月24日凌晨
    『0時30分許』，以及『2時30分許』，似應看成是事實上同
    一行為的不同階段，並非法律上的單一行為云云。經查，本
    件被告庚○○所為係連續犯刑法第三百三十條第一項之加重
    強盜既遂罪（結夥三人以上），其構成要件為結夥三人以上
    犯強盜罪，主文應記載為「... 連續犯結夥強盜罪，處....
    . 」（參九十四年十二月司法院編印之刑事裁判主文格式參
    考手冊第100頁），故原審判決關於主文之記載，並無違誤
    。又被告與同案被告等六人共謀強盜他人財物供己花用之時
    ，被告庚○○先提議一起持玩具手槍幪面前往嘉義縣朴子市
    搶賭場，而同案被告余豪則提議『再』到嘉義縣新港鄉南
    崙村崙仔一九○號其父親玩麻將之處所強盜賭資，足證被告
    等六人於決意強盜之時，即計畫先後至嘉義縣朴子市搶賭場
    ，『再』到嘉義縣新港鄉南崙村崙仔一九○號其父親玩麻將
    之處所強盜賭資，其謀議實施強盜之時間與地點，均不相同
    ，應係基於概括之犯意，所為之兩個獨立行為，難認係一強
    盜行為之不同二階段。故本件公設辯護人所指摘原判決有上
    述之違誤，容有誤會，為無理由。此外，公設辯護人為被告
    辯護，指摘原審量刑過重，依上所述，亦無理由，應予駁回
    。
五、被告經合法傳喚，無正當理由不到庭，不待其陳述逕行判決
    。
據上論結，應依刑事訴訟法第368條、第371條，判決如主文。
本案經檢察官劉得鉦到庭執行職務。
中　　華　　民　　國　　96　　年　　3　　月　　13 　日
                  刑事第六庭  審判長法　官  蔡崇義
                                    法　官  杭起鶴
                                    法　官  曾文欣
以上正本證明與原本無異。
如不服本判決，應於收受本判決後十日內向本院提出上訴書狀。
其未敘述上訴理由者並得於提起上訴後十日內向本院補提理由書
狀（均須按他造當事人之人數附繕本）「切勿逕送上級法院」。
　　　　　　　　　　　　　　　　　　書記官  李育儒
中　　華　　民　　國　　96　　年　　3 　　月　　14　　日
附錄論罪法條：
刑法第三百三十條（加重強盜罪）
犯強盜罪而有第321條第1項各款情形之一者，處7年以上有期徒
刑。
前項之未遂犯罰之。
刑法第三百二十一條（加重竊盜罪）
犯竊盜罪而有左列情形之一者，處6月以上、5年以下有期徒刑：
一  於夜間侵入住宅或有人居住之建築物、船艦或隱匿其內而犯
    之者。
二  毀越門扇、牆垣或其他安全設備而犯之者。
三  攜帶兇器而犯之者。
四  結夥三人以上而犯之者。
五  乘火災、水災或其他災害之際而犯之者。
六  在車站或埠頭而犯之者。
前項之未遂犯罰之。
附表：
┌──┬─────┬──────────────────┐
│編號│  被害人  │      強  盜  所  得  財  物        │
├──┼─────┼──────────────────┤
│一  │丙○      │新臺幣（下同）七千元。              │
├──┼─────┼──────────────────┤
│二  │甲○○    │四千元。                            │
├──┼─────┼──────────────────┤
│三  │丁○○    │(1)一千元。                         │
│    │          │(2)摩托羅拉Ｖ八○八八手機一支。     │
│    │          │(3)外套一件。                       │
├──┼─────┼──────────────────┤
│四  │戊○○    │三千元。                            │
├──┼─────┼──────────────────┤
│五  │辛○○ (原│(1)三萬五千元。                     │
│    │名鄭清旺) │(2)美金三百元。                     │
│    │          │(3)信用卡五張，卡號如下：           │
│    │          │   復華銀行00000000000 │
│    │          │   　三○三○八                     │
│    │          │   國泰銀行00000000000 │
│    │          │   　一七○○九                     │
│    │          │   臺灣企銀00000000000 │
│    │          │   　五○一○二                     │
│    │          │   第一商銀00000000000 │
│    │          │   　五一六○五                     │
│    │          │   誠泰銀行00000000000 │
│    │          │   　九九四○九                     │
│    │          │(4)國民身分證、駕駛執照、提款卡各一 │
│    │          │   張。                             │
├──┼─────┼──────────────────┤
│六  │乙○○    │一萬元。                            │
└──┴─────┴──────────────────┘
